臺灣新竹地方法院刑事判決　　　　　　99年度審易字第881 號
公　訴　人　臺灣新竹地方法院檢察署檢察官
被　　　告　湯明珠
選任辯護人　喬國偉律師
上列被告因業務侵占一案，經檢察官提起公訴（98年度偵字第81
84號）後，聲請本院改依協商程序而為判決，於中華民國100 年
1 月10日下午4 時在本院刑事第十一法庭宣示判決，出席職員如
下：
　　　　　　　　　　　　　　　　　　　審判長法官　邱忠義
　　　　　　　　　　　　　　　　　　　　　書記官　劉依緹
　　　　　　　　　　　　　　　　　　　　　通　譯　邱立杰
法官起立朗讀判決主文、犯罪事實要旨、處罰條文，及告以上訴
限制、期間並提出上訴狀之法院，且諭知記載其內容：
一、主  文：
    湯明珠犯業務侵占罪，共十罪，分別處有期徒刑陸月，如易
    科罰金，均以新臺幣壹仟元折算壹日。應執行有期徒刑貳年
    拾月，如易科罰金，以新臺幣壹仟元折算壹日。
二、犯罪事實要旨：
（一）湯明珠於民國96年7 月12日起至98年9 月15日止期間，擔
      任址位於新竹市○○路175 巷「荷蘭村B 區公寓大廈管理
      委員會」（下稱荷蘭村B 區管委會）之行政會計，負責該
      社區公共基金帳務及收付管理，為從事業務之人。詎其竟
      基於意圖為自己不法所有之侵占犯意，於96年10月2 日起
      至98年4 月9 日止期間，利用管委會開會或交接而持有荷
      蘭村B 區管委會及委員印章之機會，將荷蘭村B 區管委會
      及委員吳幸容、陳蔡柳系、涂德信印章蓋印於提款單上，
      並於填載提款金額後而分別於附表各編號所示之期日，持
      向國泰世華銀行提領現款，或利用收受住戶裝璜保證金等
      機會，將領取及收取保管之現金侵占入己，總計侵占金額
      為新臺幣（下同）488 萬1,208 元。嗣未被有偵查犯罪職
      權之機關或公務人員發覺上開業務侵占事實前，湯明珠即
      主動至新竹市警察局第一分局承認上開犯行，自首而願意
      接受裁判，始悉上情。
（二）案經荷蘭村B 區管委會委員杜德陵、涂德信、吳麗還、林
      素慧、黃學經、陳蔡柳系、吳幸容訴由新竹市警察局第一
      分局報告臺灣新竹地方法院檢察署檢察官偵查起訴。
三、處罰條文：
    刑法第336 條第2 項、第62條前段、第41條第1 項前段、第
    8 項、第51條第5 款。
四、協商判決除有刑事訴訟法第455 條之4 第1 項第1 款於本訊
    問程序終結前，被告撤銷協商合意或檢察官撤回協商聲請者
    ；第2 款被告協商之意思非出於自由意志者；第4 款被告所
    犯之罪非第455 條之2 第1 項所定得以協商判決者；第6 款
    被告有其他較重之裁判上一罪之犯罪事實者；第7 款法院認
    應諭知免刑或免訴、不受理者情形之一，及違反同條第2 項
    「法院應於協商合意範圍內為判決；法院為協商判決所科之
    刑，以宣告緩刑或2 年以下有期徒刑、拘役或罰金為限」之
    規定者外，檢察官與被告均不得上訴。
五、如有前項得上訴之情形，得自收受宣示判決筆錄送達之日起
    10日內，向本院提出上訴書狀，上訴於第二審法院。
中    華    民    國   100    年    1     月    10    日
                  刑事第九庭書  記  官        劉依緹
                            審判長法官        邱忠義
以上筆錄正本係照原本作成。
中    華    民    國   100    年    1     月    10    日
                            書  記  官        王思穎
附錄本案論罪科刑實體法條全文：
刑法第336 條第2 項：
對於業務上所持有之物，犯前條第1 項之罪者，處6 月以上5 年
以下有期徒刑，得併科3 千元以下罰金。（罰金之貨幣單位改為
新臺幣，並提高為30倍）
【刑法第335 條第1 項：意圖為自己或第三人不法之所有，而侵
占自己持有他人之物者，處5 年以下有期徒刑、拘役或科或併科
1 千元以下罰金。】
附表：
1、97年4月11日自國泰世華銀行帳號000000-0號帳戶提領現金30
   萬元。（見p49、50頁告證二）
2、97年1月24日自國泰世華銀行帳號000000-0號帳戶提領現金13
   萬2,780元。（見p49、50頁告證二）
3、96年12月13日自國泰世華銀行帳號000000-0號帳戶溢領現金
   700元。（961213領現4萬5,000萬元，扣除970107匯款3萬元
   及970125匯款1萬4,300元與捷瑞公司後，侵占餘款700元。見
   p49、51告證二、p301頁刑事補充告訴理由狀第2頁）
4、96年12月25日自國泰世華銀行帳號000000-0號帳戶提領現金
   1萬1,340元。（見p52、53頁告證三）
5、97年5月1日起至98年3月27日止，陸續自國泰世華銀行帳號
   000000-0號帳戶提領現金共260萬6,840元。（見p55-p68頁告
   證四）
6、97年8月20日起至97年12月26日止，陸續自國泰世華銀行帳號
   000000-0號帳戶提領現金共27萬3,000元。（見p56、p69、
   p70頁告證四）
7、97年10月3日起至98年4月9日止，陸續自國泰世華銀行帳號
   000000-0號帳戶提領現金52萬1,700元。（見p56、p71-p73頁
   告證四）
8、97年7月4日起至98年3月20日止，利用國泰世華銀行帳號
   000000-0號、000000-0、000000-0帳戶間互轉資金之機會，
   侵占轉出、入之差額共46萬1,198元。
   (1) 97年7月4日侵占10萬9,810元。（支60萬元，存49萬190
       元；見p74、p75頁告證五）
   (2) 97年8月28日侵占10萬元。（支50萬元，存35萬元、5萬
       元；見p74、p76頁告證五、p305頁告證十四）
   (3) 97年12月19日侵占4萬6,024元。（支24萬6,024元，存20
       萬元；見p74、p77頁告證五）
   (4) 97年12月30日侵占5萬元。（支30萬元，存25萬元；見
       p74、p78頁告證五）
   (5) 98年1月14日侵占7萬元。（支10萬元，存3萬元；見p74
       、p79頁告證五）
   (6) 98年3月20日侵占8萬5,364萬元。（支40萬元，存31萬
       4,636元；見p74、p80頁告證五）
9、97年5月9日、97年5月14日、97年5月29日分別自國泰世華銀
   行帳號000000-0號帳戶提領現金7萬8,650元、8萬5,000元、
   5萬元，計21萬3,650元。（見p81、p83、p84、p86告證六）
10、96年10月2日起至98年3月5日止，侵占裝璜保證金36萬元。
    （見p87告證七）